臺灣板橋地方法院刑事判決　　　　　　　　　　　　九十一年度訴字第二○二四號
　　公　訴　人　臺灣板橋地方法院檢察署檢察官
　　被　　　告　丙○○　男　四.
右列被告因業務過失致死案件，經檢察官提起公訴（九十一年度偵字第九七六四號）
，本院判決如左：
    主  文
丙○○從事業務之人，因業務上之過失致人於死，處有期徒刑陸月，如易科罰金以
佰元折算壹日。緩刑貳年。
    事  實
一丙○○為侑青工程行之負責人，於民國九十一年四月十日（書記載為二十四日）承
  攬鉦舜營造有限公司（下稱鉦舜公司）向台北縣三峽鎮公所標得之台北縣三峽鎮○
  ○路二二二巷自強橋斷裂重建及橋旁護岸之坍方災害工程，除擔任現場工地監工，
  負責維護現場工地安全外，並雇用甲○○、施世福、吳水祈、徐坤煌等人，在上開
  自強橋重建現場，從事鋼筋綁紮、基礎土方開挖及搬運模板等工作。丙○○不但為
  從事業務之人，且為甲○○等人之雇主。渠對於勞工在鄰近邊坡或構造物等有墜落
  、崩塌之虞之作業場所工作時，本應有使其符合標準之必要安全設備，及防止其發
  生災害之注意義務，詎其並無不能注意情事，竟疏於注意，未依地質及環境狀況，
  設置適當擋土支撐、反循環樁、連續壁、邊坡保護等方法或張設防護網等設施，致
  該施工現場於九十一年五月二十一日下午四時三十分許，因連日天雨，土石鬆動，
  邊坡龜裂，而突然發生邊坡土石下滑現象，使當時與施世福正在現場基礎土方開挖
  邊坡開口下方執行鋼筋綁紮作業之工人甲○○，因走避不及而遭土石掩埋及水泥塊
  重壓，造成其受有(一)左頂枕骨部星狀裂傷一處約五×三公分、(二)前額部一視何傷三
  處，各約一公分、(三)額部、右顴骨部及頦部均挫傷、(四)左側肋骨骨折、(五)右胸部皮
  下出血一處、(六)兩胸部規則挫傷、(七)背部及腰部多處挫傷、(八)左手掌、背各一處表
  皮脫落、(九)右大腿前後部及右前臂後部均挫傷，雖經送醫急救，惟終因肋骨骨折併
  血胸、氣胸而告不治身亡。
二案經台北縣政府警察局三峽分局報請臺灣板橋地方法院檢察署檢察官偵查起訴。
    理  由
一認定犯罪事實所憑之證據及理由
  (一)關於被告丙○○為侑青工程行之負責人，於右揭時地承攬鉦舜公司所標得上開台
    北縣三峽鎮公所自強橋斷裂重建及橋旁護岸之坍方災害工程，並擔任現場工地監
    工，及雇用甲○○、施世福、吳水祈、徐坤煌等人在上開工程重建現場工作，嗣
    因發生邊坡土石下滑，使工人甲○○因走避不及而遭土石掩埋及水泥塊重壓致死
    等事實，業據被告丙○○坦承不諱，並經證人即台北縣三峽鎮公所建設課技佐游
    祥文、鉦舜公司負責人周慶俊、現場工人施世福、吳水祈等人證述屬實，且有工
    程契約書、工程承攬合約、現場照片十幀、現場勘驗筆錄、相驗屍體證明書、驗
    斷書等資料在卷可稽。
  (二)其次，關於本件災害發生之原因，係因雇主對於有土石崩塌飛落之虞之土方開挖
    場所，未依地質及環境狀況，設置適當擋土支撐及採取適當之邊坡保護措施有以
    致，此亦有行政院勞工委員會北區勞動檢查所九十一年七月二十三日勞北檢字第
    ○九一一○一○三一二○號函暨職業災害檢查報告書一份附案可憑。
  (三)按雇主對於有防止墜落、崩塌等之虞之作業場所引起之危害，應有符合標準之必
    要安全設備，勞工安全衛生法第五條第一項第五款定有明文。且依營造安全衛生
    設施標準第十三條及第七十七條規定，雇主使勞工於鄰近邊坡或構造物之工作場
    所作業，應有防止邊坡或構造物倒塌、崩塌之設施；以及雇主對於開挖場所有地
    面崩塌或土石飛落之虞時，應依地質及環境狀況，設置適當擋土支撐、反循環樁
    、連續壁、邊坡保護等方法或張設防護網等設施。本件依卷附工程合約及現場照
    片所示，被告丙○○既因承攬鉦舜公司向台北縣三峽鎮公所所標得之上開工程，
    僱用甲○○等人在前揭工地從事鋼筋綁紮、基礎土方開挖及搬運模板等工作，渠
    對於經開挖之邊坡土方有隨時崩塌、墜落危險，自有預見，揆諸上述規定，被告
    即有應注意依地質及環境狀況，設置適當擋土支撐、反循環樁、連續壁、邊坡保
    護等方法或張設防護網等設施，以防止邊坡或構造物倒塌、崩塌之義務。詎其並
    無不能注意之情事，竟未依上述規定採取適當保護措施，致該施工現場發生邊坡
    土石下滑現象，被告自有未盡上開注意義務之過失。而被害人甲○○既係因土石
    下滑走避不及而遭土石掩埋及水泥塊重壓致死，則其死亡與被告過失間，即有相
    當因果關係。
  (四)綜上查證，本件被告犯罪事證已臻明確，犯行洵堪認定。
二論罪科刑之理由
  (一)核被告所為，係犯刑法第二百七十六條第二項之業務過失致人於死罪，及因違反
    勞工安全衛生法第五條第一項第五款之規定，而犯同法第三十一條第一項之罪。
  (二)被告所涉犯上開二罪，為一行為觸犯數罪名之想像競合犯，應從一較重之刑法第
    二百七十六條第二項之規定處斷。
  (三)爰審酌被告素無何刑事前案紀錄，其於災害發生後，不但始終坦承前揭疏失，且
    亦迅速與被害人甲○○之家屬乙○○、林錫欽以新台幣（以下同）三百萬元達成
    和解，除給付現金二百萬元，並開立金額各二十萬元之支票五紙，有和解書及支
    票影本在卷足考，顯見被告於犯罪後之態度良好等一切情狀，量處如主文所示之
    刑。並諭知如易科罰金以三百元折算一日之折算標準。
  (四)又被告前未曾受有期徒刑以上刑之宣告，此有臺灣高等法院檢察署刑案紀錄簡覆
    表及臺灣高等法院被告全國前案紀錄表在卷可稽，其於歷經此次偵審程序及罪刑
    之宣告後，當能知所警惕而無再犯之虞，本院因認其所處之刑以暫不執行為適當
    ，爰併予宣告緩刑二年，以啟自新。
三適用之法律
  (一)刑事訴訟法第二百九十九條第一項前段。
  (二)勞工安全衛生法第三十一條第一項。
  (三)刑法第二百七十六條第二項、第五十五條、第四十一條第一項前段、第七十四條
    第一款。
  (四)罰金罰鍰提高標準條例第一條前段、第二條。
本案經檢察官顏世翠到庭執行職務
中      華      民      國    九十一    年     十一     月     十九     日
                              臺灣板橋地方法院刑事第五庭
                                  法    官  余來炎
右正本證明與原本無異。
如不服本判決，應於判決送達後十日內，向本院提出上訴狀。
                                  書 記 官  陳秀慧
中      華      民      國    九十一    年     十一     月    二十五    日
附錄本案論罪科刑法條全文
刑法第二百七十六條
因過失致人於死者，處二年以下有期徒刑、拘役或二千元以下罰金。
從事業務之人，因業務上之過失犯前項之罪者，處五年以下有期徒刑或拘役，得併科
三千元以下罰金。
勞工安全衛生法第三十一條
違反第五條第一項或第八條第一項之規定，致發生第二十八條第二項第一款之職業災
害者，處三年以下有期徒刑﹑拘役或科或併科新台幣十五萬元以下罰金。
法人犯前項之罪者，除處罰其負責人外，對該法人亦科以前項之罰金。
